【裁判字號】    89,交抗,59
【裁判日期】    891025
【裁判案由】    聲明異議
【裁判全文】
臺灣高等法院臺南分院刑事裁定              八十九年度交抗字第五九號      Ｇ
      抗  告  人
      即受處分人  甲  ○  ○
右列抗告人因違反道路交通管理處罰條例案件，不服臺灣雲林地方法院八十九年度交
聲字第三六號中華民國八十九年十月二十五日第一審裁定，提起抗告，本院裁定如左
：
      主      文
原裁定撤銷，發回臺灣雲林地方法院。
      理      由
一、抗告意旨略以：抗告人即受處分人甲○○收到原審法院交通事件裁定書，有下列
    幾點申訴：（一）酒精測試是民國幾年立法院正式通過執行。（二）警察執行勤
    務態度惡劣，是否無關百姓的自尊及自由安全。（三）本件警察是否公器私用，
    濫用職權，欲置百姓於死地。（四）警察要求檢查的證件抗告人樣樣齊全，為什
    麼還要判抗告人最高的處罰。（五）本來這種處罰對有錢人來說是輕而易舉，對
    抗告人這種經濟困難來說實在很為難，難道不能從寬處理嗎？等語。
二、經查，抗告人於民國八十六年十一月十五日凌晨一時二十分許，駕駛車號ＳＥ－
    九二三六號自小客車行經嘉義縣朴子市○○○路時，經警攔檢，拒絕接受酒精測
    試等情，雖有嘉義縣警察局八十六年十一月十五日嘉縣警交違字第三六九六七六
    號舉發違反道路交通管理事件通知單影本一份附於原審卷可稽，並經抗告人於原
    審訊問時供稱：「（你當初是否拒絕作酒精測試？）是的。」「（（提示違反道
    路交通事件通知單），其上有你本人甲○○之簽名有何意見？）沒有意見，是我
    簽名的。」等語。而證人即嘉義縣警察局朴子分局朴子派出所警員李錫文於原審
    訊問時證稱：「（請將八十六年十一月十五日取締違規情形詳述？）本件是我處
    理。」「（本件當場開立違反道路交通事件通知單由異議人（指抗告人）簽收？
    ）是的。」等語。惟依違反道路交通管理事件統一裁罰標準及處理細則第十一條
    第一項第一款之規定，當場舉發者，被查獲之行為人為受處分人時，舉發違反道
    路交通管理事件通知單上駕駛人姓名欄，應註明其姓名後，交付該行為人簽名或
    蓋章收受之。而前開舉發違反道路交通管理事件通知單收受通知聯者簽章欄係記
    載「郵寄送達」，並無抗告人簽名或蓋章，有該通知單影本一份附於原審卷可按
    ，則抗告人上述之供述及證人上述之證言即與事實不符，而原審卷所附掛號郵政
    收件回執，係寄送交通部公路局嘉義區監理所雲林監理站（以下簡稱雲林監理站
    ）八十九年九月五日雲監五字第裁00－000000號違反道路交通管理事件
    裁決書之回執，有該回執影本一份附於原審卷可查，故前開舉發違反道路交通管
    理事件通知單是否確由抗告人簽名或蓋章收受？何時收受？收受時是否逾指定應
    到案日期？均有疑義，經本院於八十九年十二月七日以八十九南分院敬刑興院字
    第二０三０九號函雲林監理站，請速將抗告人收受嘉義縣警察局八十六年十一月
    十五日嘉縣警交違字第三六九六七六號舉發違反道路交通管理事件通知單，在該
    通知單上簽名或蓋章收受之證據，如以郵寄送達，請將抗告人收受該通知單之證
    據，送本院參辦，該站迄未補正該項證據，而本院於八十九年十二月二十七日所
    收之嘉義縣警察局朴子分局八十九年十二月二十一日（八九）嘉朴警一字第二二
    二一六號函所附（一）嘉義縣警察局八十六年十一月十五日嘉縣警交違字第三六
    九六七三號舉發違反道路交通管理事件通知單影本一份，係於八十六年十一月十
    五日凌晨一時二十分，因「無照駕駛、未帶行照」違規被舉發；（二）嘉義縣警
    察局八十六年十一月十五日嘉縣警交違字第三六九六七四號舉發違反道路交通管
    理事件通知單影本一份，係於八十六年十一月十五日凌晨一時二十分，因「牌照
    吊扣期間行駛公路（『拒絕接受酒精測試』記載後又刪除）」違規被舉發；（三
    ）嘉義縣警察局八十六年十一月十五日嘉縣警交違字第三六九六七五號舉發違反
    道路交通管理事件通知單影本一份，係於八十六年十一月十五日凌晨一時二十分
    ，因「逆向停車」違規被舉發，以上三份舉發違反道路交通管理事件通知單，均
    非因「拒絕接受酒精測試」違規被舉發。而（四）嘉義縣警察局八十六年十一月
    十五日嘉縣警交違字第三六九六七六號舉發違反道路交通管理事件通知單影本一
    份，係於八十六年十一月十五日凌晨一時二十分，因「拒絕接受酒精測試」違規
    被舉發，則與前開附於原審卷之舉發違反道路交通管理事件通知單相同，於該通
    知單收受通知聯者簽章欄記載「郵寄送達」，並無抗告人簽名或蓋章，而其以「
    郵寄送達」，亦未附送抗告人收受該通知單之證據，有該分局函所附前開通知單
    影本四份附於本院卷可考，仍無法解釋前開疑義。原裁定以本件通知單上，已由
    抗告人親自簽名收受，而認定雲林監理站以抗告人逾指定應到案日期到案，依道
    路交通管理處罰條例第三十五條第一項第三款汽車駕駛人，駕駛汽車拒絕接受酒
    精濃度測試之檢定者，處新台幣六千元以上一萬二千元以下之罰鍰，並當場禁止
    其駕駛及吊扣其駕駛執照六個月之規定，處以最高額罰鍰（即罰鍰新臺幣一萬二
    千元），並無不當云云，而駁回抗告人之聲明異議，即有未洽。抗告人之抗告，
    非無理由，應由本院將原裁定撤銷，發回原審法院調查後，另為適當之處分。
據上論結，應依道路交通案件處理辦法第二十六條，刑事訴訟法第四百十三條，裁定
如主文。
中    華    民    國      八十九    年    十二      月        廿九      日
      臺灣高等法院臺南分院刑事第二庭
                                      審判長法官  游    明    仁
                                            法官  林    永    茂
                                            法官  陳    清    溪
右正本證明與原本無異。
不得再抗告。
                                      法院書記官  嚴    巧    花
中    華    民    國      九十      年      一      月          二      日


司法院資訊處製作；財團法人民間司法改革基金會備份。
